最高法院刑事判決　　　　　　　一○○年度台非字第一○一號
上　訴　人　最高法院檢察署檢察總長
被　　　告　張福隆
上列上訴人因被告違反毒品危害防制條例檢察官聲請定應執行刑
案件，對於台灣台南地方法院中華民國九十九年八月十六日確定
裁定（九十九年度聲字第一四○九號，聲請案號：台灣台南地方
法院檢察署九十九年度執聲字第九○七號），認為違背法令，提
起非常上訴，本院判決如下：
    主  文
上訴駁回。
    理  由
非常上訴理由稱：「一、判決不適用法則或適用不當者，為違背
法令，刑事訴訟法第三百七十八條定有明文。而非常上訴係對於
確定判決違背法令所設之救濟方法，刑事訴訟法第四百四十一條
規定甚明。至其內容為關於減刑、定應執行刑等實體事項而以裁
定行之之確定裁定，因與實體判決具同等之效力，自得對之提起
非常上訴。又裁判確定前犯數罪者，併合處罰之；數罪併罰，有
二裁判以上者，依刑法第五十一條之規定，定其應執行之刑，刑
法第五十條、第五十三條分別定有明文。是數罪併罰，有二裁判
以上者，固得定其應執行之刑，惟以裁判確定前所犯為前提，若
於一罪之裁判確定後又犯他罪者，僅能併予執行，不能依刑法第
五十一條、第五十三條定其應執行之刑。二、本件依原裁定附表
所載，其編號１毒品案件之犯罪時間為民國九十八年九月十一日
，判決確定日期係九十八年十二月二十八日；其編號６毒品案件
之犯罪時間為九十九年一月二十二日，判決確定日期係九十九年
七月九日；該附表編號７毒品案件之犯罪時間為九十九年二月七
日，判決確定日期係九十九年七月九日；則該附表編號６、７所
示之毒品犯罪，顯係在該編號１毒品案件判決確定後所犯。該附
表編號１、２、３、４、５所示五罪，固得依刑法第五十一條規
定，定應執行之刑，惟與該附表編號６、７所示之毒品案件，則
應合併執行，不得定應執行之刑。原裁定疏未詳察，依檢察官之
聲請，竟誤就其附表所示七罪，均依刑法第五十一條第五款規定
，定其應執行之刑為有期徒刑三年，顯有適用法則不當之違法。
案經確定，爰依刑事訴訟法第四百四十一條、第四百四十三條提
起非常上訴，以資糾正。」等語。
本院按非常上訴乃對於確定裁判違背法令所設之非常救濟程序，
以統一適用法令為主要目的。必原裁判不利於被告，經另行判決
，或撤銷後由原審法院更為審判者，其效力始及於被告。此與通
常上訴程序旨在糾正錯誤之違法判決，係針對個案為救濟者不同
。刑事訴訟法第四百四十一條對於非常上訴係採便宜主義，規定
「得」提起，非「應」提起。是否提起，應依據非常上訴制度之
本旨，衡酌人權之保障、判決違法之情形等因素，而為正當合理
之考量。除與統一適用法令有關，或該判決不利於被告，非予救
濟，不足以保障人權者外，倘原判決尚非不利於被告，且不涉及
統一適用法令，即無提起非常上訴之必要性。所謂與統一適用法
令有關，係指涉及法律見解具有原則上之重要性者而言。詳言之
，即所涉及之法律問題意義重大而有加以闡釋之必要，或對法之
續造有重要意義者，始克相當。倘該違背法令情形，尚非不利於
被告，且業經本院著有判例、判決或決議予以糾正在案，實務上
並無爭議者，即不屬與統一適用法令之範圍，殊無反覆提起非常
上訴之必要性。檢察總長如予提起，本院自可不予准許。次按裁
判確定前犯數罪者，併合處罰之，為刑法第五十條所明定，則依
其反面解釋，倘係裁判確定後，始又另犯他罪，當不在併合處罰
之列，而屬合併執行之範疇。司法實務運作行之有年，並無爭議
。本件被告張福隆所犯如原裁定附表（下稱附表）編號１之罪，
其犯罪時間為九十八年九月十一日，判決確定日期係九十八年十
二月二十八日；而其所犯附表編號６、７之罪，其犯罪時間分別
為九十九年一月二十二日、二月七日，判決確定日期均係九十九
年七月九日，則附表編號６、７所示之犯罪時間，顯係在附表編
號１判決確定後所犯。附表編號１、２、３、４、５所示五罪，
固得依刑法第五十一條規定，定應執行之刑，惟與附表編號６、
７所示二罪，則應合併執行，不合數罪併罰規定。乃原審未察，
遽依檢察官之聲請，將附表編號１、２、３、４、５部分併與編
號６、７部分合併定其應執行之刑，顯然違背法令。案經確定，
非常上訴意旨執以指摘，非無理由。但衡酌原裁定較諸原不得定
應執行刑結果尚非不利於被告，且於法律見解之統一，欠缺原則
上之重要性，客觀上難認有給予非常救濟之必要性，應認本件非
常上訴為無理由，予以駁回。
據上論結，應依刑事訴訟法第四百四十六條，判決如主文。
中    華    民    國  一○○  年    四    月  二十八  日
                      最高法院刑事第八庭
                          審判長法官  花  滿  堂  
                                法官  黃  正  興  
                                法官  洪  昌  宏  
                                法官  徐  昌  錦  
                                法官  王  聰  明  
本件正本證明與原本無異
                                      書  記  官  
中    華    民    國  一○○  年    四    月  二十九  日
                                                      K